【裁判字號】    98,訴,1684
【裁判日期】    981229
【裁判案由】    違反毒品危害防制條例
【裁判全文】
臺灣臺南地方法院刑事判決              98年度訴字第1684號
公  訴  人  臺灣臺南地方法院檢察署檢察官
被      告  甲○○
上列被告因違反毒品危害防制條例案件，經檢察官提起公訴（98
年度毒偵字第2350號），被告於準備程序中就被訴事實為有罪之
陳述，本院合議庭裁定改依簡式審判程序審理，判決如下：
    主  文
甲○○施用第一級毒品，累犯，處有期徒刑柒月。扣案之海洛因
壹包（驗後淨重零點零玖壹公克）沒收銷燬之。
    事  實
一、甲○○前於民國92年間因施用毒品案件，經本院以92年度毒
    聲字第1792號裁定送觀察、勒戒後，認無繼續施用毒品傾向
    ，於92年12月4 日釋放出所，由臺灣臺南地方法院檢察署檢
    官以92年度毒偵字第1778號為不起訴處分確定；其復於95年
    間因施用第一、二級毒品案件，經本院以95年度訴字第1297
    號判決各判處有期徒刑7 月、2 月，應執行有期徒刑8 月確
    定，嗣經本院以96年度聲減字第174 號裁定各減為有期徒刑
    3 月又15日、1 月，應執行有期徒刑4 月確定，並於96年7
    月16日縮刑期滿執行完畢。詎其猶不知悔改，於觀察、勒戒
    執行完畢釋放後，復基於施用第一級毒品海洛因之犯意，於
    98年10月17日20時許，在其位於臺南市○○區○○路233 巷
    18號住處房間內，將海洛因加水稀釋後以針筒注射之方式，
    施用第一級毒品海洛因1 次。嗣於同年月18日16時45分許，
    為警在臺南市○○區○○路1 段永安橋盤查時，不慎自皮包
    內掉落第一級毒品海洛因1 包（驗前淨重0.1 公克、驗後淨
    重0.091 公克），並經其同意採尿送驗呈嗎啡之陽性反應，
    始知上情。
二、案經臺南市警察局第三分局報請臺灣臺南地方法院檢察署檢
    察官偵查起訴。
    理  由
一、本件被告甲○○所犯係死刑、無期徒刑、最輕本刑為3 年以
    上有期徒刑以外之罪，其於本院準備程序中就被訴事實為有
    罪之陳述，經法官告知被告簡式審判程序之旨，並聽取公訴
    人、被告之意見後，由本院合議庭依刑事訴訟法第273 條之
    1 第1 項規定，裁定由受命法官獨任進行簡式審判程序，先
    予敘明。
二、上開事實，業據被告於警詢、偵查中及本院審理時均坦承不
    諱（見警卷第3 頁、偵卷第5 頁、本院卷第22頁反面），且
    被告為警查獲時採尿送驗結果確呈嗎啡（即海洛因水解後之
    反應）之陽性反應，有長榮大學98年10月26日確認報告1 紙
    在卷可稽（見偵卷第11頁）；而扣案之白色粉末1 包（驗前
    淨重0.1 公克、驗後淨重0.091 公克），經送請高雄市立凱
    旋醫院鑑驗結果，確含第一級毒品海洛因成分，有該院98年
    11 月20 日高市凱醫驗字第11724 號濫用藥物成品檢驗鑑定
    書1份 在卷可佐（見本院卷第16頁），上述鑑驗結果，均係
    檢驗機關本於專業知識及以精密儀器或科學檢驗方法所得之
    結論，自可憑信。此外，復有臺南市警察局第三分局偵辦毒
    品危害防制條例案送驗尿液對照表1 份在卷可證（見警卷第
    12 頁 ），足見被告上開自白與事實相符，堪以採信。
三、按毒品危害防制條例於92年7 月9 日修正公布，自93年1 月
    9 日施行，其中第20條、第23條將施用毒品之刑事處遇程序
    ，區分為「初犯」、「5 年內再犯」、「5 年後再犯」，而
    依立法理由觀之，僅限於「初犯」、「5 年後再犯」，始應
    先經觀察、勒戒或強制戒治程序，倘被告於5 年內已再犯，
    經依法追訴處罰，縱其第三次（或第三次以上）再度施用毒
    品之時間，在初犯經觀察、勒戒或強制戒治執行完畢釋放5
    年以後，已不合於「5 年後再犯」之規定，且因已於「5 年
    內再犯」，顯見其再犯率甚高，原實施觀察、勒戒或強制戒
    治，已無法收其實效，即應依該條例第10條處罰。至於第三
    次（或第三次以上）施用毒品之時間，是否宜有期間限制？
    以多久為適宜？則分屬刑事政策、專門醫學範圍，非審判機
    關所能決定，有待循立法途徑解決（最高法院95年度第7 次
    及97年度第5 次刑事庭會議決議參照）。查被告前於92年間
    因施用毒品案件，經本院以92年度毒聲字第1792號裁定送觀
    察、勒戒後，認無繼續施用毒品傾向，於92年12月4 日釋放
    出所，由臺灣臺南地方法院檢察署檢官以92年度毒偵字第17
    78號為不起訴處分確定；其復於95年間因施用毒品案件，經
    本院以95年度訴字第1297號判決應執行有期徒刑8 月確定，
    嗣經本院以96年度聲減字第174 號裁定減為應執行有期徒刑
    4 月確定，並於96年7 月16日縮刑期滿執行完畢等情，有臺
    灣高等法院被告前案紀錄表1 份在卷可參。是被告於觀察、
    勒戒執行完畢釋放後，5 年內已再犯施用毒品案件，經法院
    判處罪刑確定，則其再犯本件施用毒品案件，即非屬該條例
    第20條第3 項所稱「5 年後再犯」之情形，檢察官自應依法
    追訴。從而，本件事證明確，被告犯行洵堪認定。
四、查海洛因屬毒品危害防制條例第2 條第2 項第1 款所稱之第
    一級毒品，不得持有、施用，被告竟持以施用，核其所為，
    係犯同條例第10條第1 項之施用第一級毒品罪。其施用前持
    有海洛因之低度行為，應為施用之高度行為所吸收，不另論
    罪。又被告曾於95年間因施用第一、二級毒品案件，經本院
    以95年度訴字第1297號判決各判處有期徒刑7 月、2 月，應
    執行有期徒刑8 月確定，嗣經本院以96年度聲減字第174 號
    裁定各減為有期徒刑3 月又15日、1 月，應執行有期徒刑4
    月確定，並於96年7 月16日縮刑期滿執行完畢，此有臺灣高
    等法院被告前案紀錄表1 份在卷可按，其受徒刑之執行完畢
    ，5 年以內故意再犯有期徒刑以上之本罪，為累犯，依法應
    加重其刑。茲審酌被告素行非佳，經觀察、勒戒後，仍未能
    戒除毒癮，顯見其無戒毒悔改之意，惟念其施用毒品乃自戕
    行為及其犯罪後坦承犯行，已具悔意之犯後態度，並兼衡其
    智識程度、生活狀況等一切情狀，認檢察官求刑毋寧過重，
    爰量處如主文所示之刑。扣案之海洛因1 包（驗後淨重0.09
    1 公克）係第一級毒品，已如前述，而包裝袋內之海洛因無
    論依何種方式分離，包裝袋內均會有極微量之海洛因殘留而
    無法析離，應併依毒品危害防制條例第18條第1 項前段規定
    ，均沒收銷燬之（最高法院95年度台上字第3739號、第7354
    號判決參照）。至前開因鑑驗而耗損0.009 公克部分，因顯
    已滅失，爰不另為沒收銷燬之諭知；另未扣案之針筒1 支，
    雖係被告所有供其施用海洛因所用之物，惟已經其丟棄之情
    ，業經被告供述在卷（見本院卷第22頁反面），茲以針筒屬
    易碎之物，既經丟棄，衡情應已滅失，自無庸為沒收之諭知
    。
據上論斷，應依刑事訴訟法第273 條之1 第1 項、第299 條第1
項前段，毒品危害防制條例第10條第1 項、第18條第1 項前段，
刑法第11條、第47條第1 項，判決如主文。
本案經檢察官乙○○到庭執行職務。
中    華    民    國    98    年    12    月    29    日
                  刑事第八庭  法  官  蘇碧珠
以上正本證明與原本無異。
如不服本判決應於收受本判決後10日內向本院提出上訴書狀，其
未敘述上訴理由者，並得於提起上訴後10日內向本院補提理由書
狀（均須按他造當事人之人數附繕本）「切勿逕送上級法院」。
                              書記官  許哲萍
中    華    民    國    98    年    12    月    29    日
附錄本案論罪科刑法條全文
毒品危害防制條例第10條第1 項：
施用第一級毒品者，處 6 月以上 5 年以下有期徒刑。

司法院資訊處製作；財團法人民間司法改革基金會備份。
